【裁判字號】    89,易,2892
【裁判日期】    890929
【裁判案由】    詐欺等
【裁判全文】
臺灣高雄地方法院刑事判決                        八十九年度易字第二八九二號
    公  訴  人  臺灣高雄地方法院檢察署檢察官
    被      告  甲○○
右列被告因詐欺等等案件，經檢察官提起公訴（八十九年度偵字第三三三六號），本
院判決如左：
    主  文
甲○○意圖為自己不法之所有，以詐術使人將本人之物交付，未遂，處有期徒刑月
，緩刑貳年。
    事  實
一、甲○○於民國八十八年十二月間某日，在高雄市高雄火車站廁所內，拾獲林永發
    所遺失之黑色皮包一個（內有國民身分證、駕駛執照、行車執照、中國商業銀行
    信用卡、華僑銀行信金融卡各一張，於八十八年十二月六日上午在所乘坐由台北
    開往台南市之火車上遺失），詎甲○○竟意圖為自己不法之所有，變易持有為所
    有，將該皮包侵占入己，復意圖為自己不法之所有，於同日晚上九時三十分許，
    持上開侵占之華僑商業銀行信用卡，前往高雄市大新百貨股份有限公司偽稱係持
    卡人本人欲購物而刷卡消費新台幣（以下同）一百二十元，惟因林永發已於同年
    十二月六日十二時許向華僑商業銀行辦理止付手續，經店員告知無法刷卡後，甲
    ○○始行作罷，而未得手。嗣於八十九年二月一日下午一時三十分許，甲○○因
    施用毒品案件（另案送觀察勒戒）為警在其高雄市鼓山區○○○路一六一巷五十
    弄五十一號住處查獲，並起出上開林永發所遺失之皮包等物，始查獲上情。
二、案經高雄市政府警察局前鎮分局鎮報請臺灣高雄地方法院檢察署檢察官偵查起訴
    。
    理  由
一、訊據被告甲○○固坦認於右揭時、地持拾獲被害人林永發所有之上開皮包，並持
    林永發所有之華僑銀行信用卡至高雄市大新百貨公司刷卡消費之事實不諱，惟矢
    口否認有何侵占遺失物及詐欺取財犯行，辯稱：伊拾獲後，因過幾天欲北上，擬
    親自將該皮包親自返還被害人，持被害人之信用卡消費係拿錯卡云云。然查，被
    告於右揭時、地拾獲之皮包，係林永發於八十八年十二月六日上午在所乘坐由台
    北開往台南市之火車上遺失所遺失之物品，內有國民身分證、駕駛執照、行車執
    照、中國商業銀行信用卡、華僑銀行信金融卡各一張之事實，業據證人即林永發
    之姊夫乙○○於警訊中證述明確，並有贓物認領保管收據一紙在卷可稽，被告於
    拾獲林永發之皮包及上開信用卡等物，未交付警察以資招領，遲至八十九年二月
    一日因另案為警查獲，始起出前開物品，其有不法所之意圖，而變易持有為己有
    之侵占犯行甚明，又被告拾獲之林永發信用卡係華僑銀行之信用卡，而被告本人
    之信用卡係世華銀行核發之信用卡，二者顯不相同，況林永發之信用卡原置於皮
    包內，被告竟將之取出置於口袋，並於購物時用以刷卡消費，其有偽稱係持卡人
    林永發，而刷卡消費之意圖甚明。綜上事證，被告所辯顯係事後卸責之詞，委無
    足採，本件事證明確，被告右揭犯行洵堪認定，應依法論科。
二、核被告所為，係犯刑法第三百三十七條之侵占遺失物罪、同法第三百三十九條第
    三項、第一項之詐欺取財未遂罪。其侵占遺失物後，復持侵占所得之信用卡以刷
    卡消費，所犯侵占遺失物及與詐欺取財未遂二罪間，有方法、結果之牽連犯關係
    ，依刑法第五十五條之規定，應從較重之詐欺取財未遂罪處斷。公訴人認被告所
    犯上開二罪間，犯意各別，行為互殊，應分論併罰，尚有未洽。被告已著手於詐
    欺取財犯罪行為之實行而不遂，為未遂犯，爰依刑法第二十六條前段規定減輕其
    刑。爰審酌被告犯罪情節尚屬輕微，擬刷卡消費詐取財物之價值僅一百二十元，
    雖未坦承犯行，惟已深表悔意等一切情狀，酌情量處如主文所示之刑，以示懲儆
    。又被告前未曾受有期徒刑以上刑之宣告，有臺灣高等法院被告全國前案紀錄表
    在卷可稽，因一時失慮，偶罹刑典，事後深具悔意，經此刑之宣告後，應知警惕
    而無再犯之虞，本院因認暫不執行其刑為當，予以宣告緩刑二年，用啟自新。
據上論斷，應依刑事訴訟法第二百九十九條第一項前段、刑法第五十五條、第三百三
十七條、第三百三十九條第三項、第一項、第二十六條前段，第七十四條第一款，罰
金罰鍰提高標準條例第一條，判決如主文。
本案經檢察官呂建昌到庭執行職務。
中      華      民      國    八十九    年      九      月    二十九    日
                                  臺灣高雄地方法院刑事第三庭
                                      法  官    涂   裕   洪
右正本證明與原本無異。
如不服本判決，應於判決送達後十日內，向本院提出上訴狀。
                                      書記官    許   麗   珠
中      華      民      國    八十九    年      十      月      四      日
附錄本判決論罪之法條：
刑法第三百三十九條第一項、第三項：
意圖為自己或第三人不法之所有，以詐術使人將本人或第三人之物交付者，處五年以
下有期徒刑、拘役或科或併科一千元以下罰金。
以前項方法得財產上不法之利益或使第三人得之者亦同。
前二項之未遂犯罰之。


司法院資訊處製作；財團法人民間司法改革基金會備份。
